【裁判字號】    98,易,1488
【裁判日期】    990610
【裁判案由】    詐欺
【裁判全文】
臺灣高雄地方法院刑事判決              98年度易字第1488號
公  訴  人  臺灣高雄地方法院檢察署檢察官
被      告  未○○
            亥○○○
            壬○○
            巳○○
            癸○○
            子○○
上列被告等因詐欺案件，經檢察官提起公訴（98年度偵字第2403
9 、24478 、29559 、32564 、32729 號）及移請併案審理（臺
灣臺南地方法院檢察署98年度偵字第17392 號、99年度偵字第21
80號，臺灣高雄地方法院檢察署98年度偵字第35607 號、37657
號、99年度偵緝字第1003號），並經本院裁定改依簡式審判程序
審理，判決如下：
    主  文
未○○幫助犯詐欺取財罪，累犯，處有期徒刑伍月，如易科罰金
，以新臺幣壹仟元折算壹日。
亥○○○幫助犯詐欺取財罪，處有期徒刑肆月，如易科罰金，以
新臺幣壹仟元折算壹日。
壬○○幫助犯詐欺取財罪，處有期徒刑肆月，如易科罰金，以新
臺幣壹仟元折算壹日。
巳○○幫助犯詐欺取財罪，處有期徒刑月，如易科罰金，以新
臺幣壹仟元折算壹日。
癸○○幫助犯詐欺取財罪，處有期徒刑月，如易科罰金，以新
臺幣壹仟元折算壹日。
子○○幫助犯詐欺取財未遂罪，處有期徒刑貳月，如易科罰金，
以新臺幣壹仟元折算壹日。緩刑貳年。
    事  實
一、未○○前因搶奪、竊盜等案件，經本院以90年訴字第1817號
    、90年度易字第2893號、91年訴字第1177號分別判處有期徒
    刑3 年、1 年8 月、8 月，並經本院以93年度聲字第382 號
    裁定應執行有期徒刑5 年確定，於民國94年11月16日縮短刑
    期假釋出監，95年7 月5 日假釋期滿未經撤銷視為執行完畢
    。猶不知悔改，與亥○○○、壬○○、巳○○、癸○○、子
    ○○均明知社會上詐騙案件層出不窮，詐欺集團不法份子為
    掩飾不法行徑，避免執法人員之追究及處罰，經常利用他人
    之存款帳戶、印章、存摺、金融卡及密碼轉帳，以逃避追緝
    並確保犯罪所得之不法利益，在客觀上皆可預見將自己申辦
    之金融帳戶提供他人使用，可能幫助他人從事財產犯罪，竟
    各基於幫助他人詐欺取財亦不違背其本意之不確定犯意，個
    別為下列行為：
  (一)未○○於98年6 月間某日，在高雄縣鳳山市○○路某處，逕
    將其個人名義所申辦之兆豐銀行高加分行帳號00000000000
    號帳戶之存摺、金融卡、密碼，均交付與不詳姓名、年籍之
    成年男子。嗣該成年男子所屬詐欺集團成員，共同基於意圖
    為自己不法所有之犯意聯絡，分別：
（1）於98年7 月10日10時許，由該詐欺集團姓名年籍不詳成年
     成員以電話聯絡乙○○，詐稱涉及提供人頭帳戶洗錢案件
     ，為配合調查須將款項匯入指定帳戶等語，致乙○○陷於
     錯誤，而於同日匯款新臺幣（下同）4 萬元，至該詐欺集
     團成員指示之未○○上開兆豐銀行高加分行帳戶內。
（2）於98年7 月10日8 時40分許，由該詐欺集團姓名年籍不詳
     成年成員以電話聯絡戊○○，詐稱因身分證遭人冒用，為
     配合調查須將款項匯入指定帳戶等語，致戊○○陷於錯誤
     ，而於同日匯款8 萬元，至該詐欺集團成員指示之未○○
     上開兆豐銀行高加分行帳戶內。嗣經乙○○、戊○○發覺
     遭人詐騙，報警循線查獲上情。
  (二)亥○○○於98年8 月1 日16時許，在高雄市○○路與懷安街
    交岔口附近某處，逕將其個人名義所申辦之臺灣銀行鳳山分
    行帳號00000000000 號帳戶之存摺、金融卡、密碼，均交付
    與不詳姓名、年籍自稱「劉專員」之成年男子。嗣該「劉專
    員」所屬詐欺集團成員，共同基於意圖為自己不法所有之犯
    意聯絡，分別：
（1）於98年8 月2 日19時許，該詐欺集團姓名年籍不詳成年成
     員於電腦網路刊登廣告，詐稱販售筆記型電腦等語，經辛○○於電腦網路瀏覽後，致辛○○陷於錯誤，而於同日20
     時20分許匯款1 萬元，至該詐欺集團成員指示之亥○○○
     上開臺灣銀行鳳山分行帳戶內。
（2）於98年8 月3 日2 時12分許，該詐欺集團姓名年籍不詳成
     年成員於電腦網路刊登廣告，詐稱販售筆記型電腦等語，
     經卯○○於電腦網路瀏覽後，致卯○○陷於錯誤，而於同
     日9 時9 分許匯款1 萬9000元，至該詐欺集團成員指示之
     亥○○○上開臺灣銀行鳳山分行帳戶內。
（3）於98年8 月3 日1 時40分許，該詐欺集團姓名年籍不詳成
     年成員於電腦網路刊登廣告，詐稱販售皮包等語，經天○○於電腦網路瀏覽後，致天○○陷於錯誤，而於同日匯款
     3800元，至該詐欺集團成員指示之亥○○○上開臺灣銀行
     鳳山分行帳戶內。
（4）於98年8 月3 日12時40分許，該詐欺集團姓名年籍不詳成
     年成員於電腦網路刊登廣告，詐稱販售行動硬碟等語，經
     酉○○於電腦網路瀏覽後，致酉○○陷於錯誤，而於同日
     匯款8500元，至該詐欺集團成員指示之亥○○○上開臺灣
     銀行鳳山分行帳戶內。
（5）於98年8 月3 日某時，該詐欺集團姓名年籍不詳成年成員
     於電腦網路刊登廣告，詐稱販售行動電話等語，經辰○○
     於電腦網路瀏覽後，致辰○○陷於錯誤，而於同日9 時6
     分許匯款1 萬元，至該詐欺集團成員指示之亥○○○上開
     臺灣銀行鳳山分行帳戶內。嗣經辛○○、卯○○、天○○
     、酉○○、辰○○發覺遭人詐騙，報警循線查獲上情。
  (三)壬○○於98年7 月28日中午某時許，在高雄市○○路大眾銀
    行對面便利商店附近某處，逕將其個人名義所申辦之大眾銀
    行高雄分行帳號000000000000號帳戶及台北富邦商業銀行新
    竹分行帳號000000000000號帳戶之存摺、金融卡、密碼，同
    時均交付與不詳姓名、年籍自稱「劉專員」之成年男子。嗣
    該「劉專員」所屬詐欺集團成員，共同基於意圖為自己不法
    所有之犯意聯絡，分別：
（1）於98年7 月30日14時20分許，由該詐欺集團姓名年籍不詳
     成年成員以電話聯絡庚○○，佯為庚○○之乾孫女詐稱欲
     借款1 萬5000元等語，致庚○○陷於錯誤，而於同日15時
     30分許，匯款1 萬5000元，至該詐欺集團成員指示之壬○○上開大眾銀行高雄分行帳戶內。
（2）於98年7 月31日17時許，該詐欺集團姓名年籍不詳成年成
     員於電腦網路刊登廣告，詐稱販售單眼相機等語，經戌○
     於電腦網路瀏覽後，致戌○陷於錯誤，而於同日17時45分
     許匯款2 萬8800元，至該詐欺集團成員指示之壬○○上開
     台北富邦商業銀行新竹分行帳戶內。
（3）於98年7 月31日11時34分許，該詐欺集團姓名年籍不詳成
     年成員於電腦網路刊登廣告，詐稱販售液晶電視等語，經
     甲○○於電腦網路瀏覽後，致甲○○陷於錯誤，而於98年8
     月1 日8 時45分許匯款3 萬元，至該詐欺集團成員指示之
     壬○○上開台北富邦商業銀行新竹分行帳戶內。
（4）於98年8 月1 日10時30分許，該詐欺集團姓名年籍不詳成
     年成員於電腦網路刊登廣告，詐稱販售行動電話等語，經
     地○○於電腦網路瀏覽後，致地○○陷於錯誤，而於同日
     10時40分許匯款7200元，至該詐欺集團成員指示之壬○○
     上開台北富邦商業銀行新竹分行帳戶內。
（5）98年8 月1 日10時許，該詐欺集團姓名年籍不詳成年成員
     於電腦網路刊登廣告，詐稱販售筆記型電腦等語，經寅○○於電腦網路瀏覽後，致寅○○陷於錯誤，而於同日10時
     47分許匯款9000元，至該詐欺集團成員指示之壬○○上開
     台北富邦商業銀行新竹分行帳戶內。嗣經庚○○、戌○、
     甲○○、地○○、寅○○發覺遭人詐騙，報警循線查獲上
     情。
  (四)巳○○於98年6 月29日某時，在臺南縣新營市○○路某處，
    逕將其個人名義所申辦之彰化銀行芬園分行帳號0000000000
    0000號帳戶之存摺、金融卡、密碼，均交付與午○○（本院
    另行審結）。嗣午○○所屬詐欺集團成員，共同基於意圖為
    自己不法所有之犯意聯絡，分別：
（1）於98年7 月15日12時30分許，由該詐欺集團姓名年籍不詳
     成年成員以電話聯絡丑○○，佯為丑○○之同事詐稱欲借
     款等語，致丑○○陷於錯誤，而於同日14時許，匯款6 萬
     元，至該詐欺集團成員指示之巳○○上開彰化銀行芬園分
     行帳戶內。
（2）於98年7 月14日14時許，由該詐欺集團姓名年籍不詳成年
     成員以電話聯絡己○○，佯為己○○之朋友「邱秋蘭」詐
     稱欲借款3 萬元等語，致己○○陷於錯誤，而於同日14時
     15分許，匯款3 萬元，至該詐欺集團成員指示之巳○○上
     開彰化銀行芬園分行帳戶內。嗣經丑○○、己○○發覺遭
     人詐騙，報警循線查獲上情。
  (五)癸○○於98年8 月初某日，在高雄市○○路家樂福鼎山店附
    近某處，逕將其個人名義所申辦之萬泰銀行中正分行帳號00
    0000000000號帳戶之存摺、金融卡、密碼，均交付與午○○
    。嗣午○○所屬詐欺集團成員，共同基於意圖為自己不法所
    有之犯意聯絡，於98年8 月4 日8 時許，由該詐欺集團姓名
    年籍不詳成年成員以電話聯絡申○○，詐稱涉及洗錢防制法
    案件，為配合調查須將款項匯入指定帳戶等語，致申○○陷
    於錯誤，而於同日匯款10萬元，至該詐欺集團成員指示之癸○○上開萬泰銀行中正分行帳戶內。嗣經申○○發覺遭人詐
    騙，報警循線查獲上情。
  (六)子○○於98年8 月10日14時30分許，在臺南市○○路○ 段某
    處，逕將其個人名義所申辦之郵局帳號00000000000000000
    號帳戶之存摺、金融卡、密碼，均交付與不詳姓名、年籍自
    稱「呂專員」之成年男子。嗣該「呂專員」所屬詐欺集團成
    員，共同基於意圖為自己不法所有之犯意聯絡，於98年8 月
    11日某時，由該詐欺集團姓名年籍不詳成年成員以電話聯絡
    丁○○（起訴書記載卓小姐），佯為丁○○之親友詐稱借款
    ，並要求匯款至子○○之上開郵局帳戶等語，經丁○○查覺
    有異，即報警處理，該詐欺集團成員之詐欺犯行始未得逞。
二、案經乙○○、卯○○、天○○、戌○、甲○○訴由高雄市政
    府警察局三民第二分局報告臺灣高雄地方法院檢察署檢察官
    偵查後起訴、移送併辦及臺灣臺南地方法院檢察署移送併辦
    。
    理  由
一、查本案被告未○○、亥○○○、壬○○、巳○○、癸○○、
    子○○所犯均為死刑、無期徒刑、最輕本刑為3 年以上有期
    徒刑以外之罪，且非高等法院管轄第一審之案件，而其等於
    準備程序就前揭被訴事實均為有罪之陳述，經受命法官告知
    簡式審判程序之旨，並聽取當事人之意見後，本院認無不得
    或不宜改依簡式審判程序進行之處，爰依刑事訴訟法第273
    條之1 第1 項之規定，裁定本案由受命法官獨任進行簡式審
    判程序。
二、認定犯罪事實所憑證據及理由
  (一)關於事實欄一（一）部分，業經被告未○○於本院審理中坦
    承不諱，核與證人即被害人乙○○、於警詢中證述相符，且
    有被告未○○之兆豐銀行高加分行帳號00000000000 號帳戶
    之開戶資料及交易明細（警一卷145 至147 頁）、被害人乙○○之無摺存款憑條（警五卷14頁）、被害人戊○○之無摺
    存款憑條（警五卷23頁）在卷可憑。關於事實欄一（二）部
    分，業經被告亥○○○於本院審理中坦承不諱，核與證人即
    被害人辛○○、卯○○、天○○、酉○○於警詢中及被害人
    辰○○於警詢、偵查中證述相符，且有被告亥○○○之臺灣
    銀行鳳山分行帳號00000000000 號帳戶之開戶資料及交易明
    細（偵六卷10至13頁）、被害人辛○○之自動櫃員機交易明
    細單（警五卷88頁）、被害人卯○○之自動櫃員機交易明細
    單及電腦網路拍賣列印資料（警五卷100 、101 頁）、被害
    人酉○○之存款明細及網路對話列印資料（警五卷119 至12
    4 頁）、被害人辰○○之自動櫃員機交易明細單（偵六卷7
    頁）附卷可參。關於事實欄一（三）部分，業經被告壬○○
    於本院審理中坦承不諱，核與證人即被害人庚○○、戌○、
    甲○○、地○○、寅○○於警詢中證述相符，且有被告壬○○之大眾銀行高雄分行帳號000000000000號及台北富邦商業
    銀行新竹分行帳號000000000000號帳戶之開戶資料及交易明
    細各1 份（警一卷298 至303 頁、警一卷305 、306 頁）、
    被害人庚○○之匯款單（警五卷174 頁）、被害人戌○之自
    動櫃員機交易明細單（警五卷191 頁）、被害人甲○○之存
    摺影本及網路拍賣列印資料（警五卷199 至201 頁）、被害
    人地○○之臺灣銀行網路銀行交易明細表（警五卷215 頁）
    、被害人寅○○之國泰世華銀行ATM 轉出明細查詢單（警五
    卷224 頁）在卷可憑。關於事實欄一（四）部分，業經被告
    巳○○於本院審理中坦承不諱，核與證人即被害人丑○○、
    己○○於警詢中證述相符，且有被害人丑○○之匯款申請書
    （警三卷222 反頁）、被害人己○○之匯款申請書（警三卷
    225 反頁）存卷可憑。關於事實欄一（五）部分，業經被告
    癸○○於本院審理中坦承不諱，核與證人即被害人申○○於
    警詢中證述相符，且有被告癸○○之萬泰銀行中正分行帳號
    000000000000號帳戶之開戶資料及交易明細（警一卷324 至
    326 頁）、被害人申○○之匯款憑條（警五卷241 頁）在卷
    可憑。關於事實欄一（六）部分，業經被告子○○於本院審
    理中坦承不諱，且有被害人丁○○之內政部警政署反詐騙諮
    詢專線紀錄表（警一卷347 頁）、本院電話紀錄查詢表（院
    二卷117 頁）在卷可憑，足認被告未○○、亥○○○、壬○○、巳○○、癸○○、子○○之上開自白均與事實相符，皆
    堪採認。
  (二)次者，在金融機構開設帳戶、請領存摺、金融卡，係針對個
    人身分之社會信用而予以資金流通使用，具有強烈之屬人性
    格，而金融帳戶作為個人理財工具，申請開設並無任何特殊
    之限制，一般民眾皆得以存入最低開戶金額及提供個人身分
    證明之方式申請取得，且同一人均得在不同之金融機構申請
    數個存款帳戶使用，乃眾所週知之事實，苟見有不詳人士向
    他人蒐集金融帳戶使用，自屬可疑，況且近年來社會上各式
    詐財手段迭有所聞，被告等對此尚難全然諉為不知。故被告
    未○○、亥○○○、壬○○、子○○對於擅將前開銀行金融
    帳戶存摺、金融卡、密碼，交與姓名年籍不詳之人，另被告
    巳○○、癸○○擅將前開銀行金融帳戶存摺、金融卡、密碼
    交與午○○，均極可能遭濫用於對不特定人訛詐財物，並使
    偵查機關不易循線偵查一節，應皆有所預見，竟仍個別為之
    ，主觀上顯有容認前揭犯罪事實發生之意欲，故被告未○○
    、亥○○○、壬○○、巳○○、癸○○、子○○均確有幫助
    他人利用前開銀行金融帳戶實施詐欺取財犯行之不確定故意
    甚明。
  (三)另依被害人乙○○、戊○○、辛○○、卯○○、天○○、酉
    ○○、辰○○、庚○○、戌○、甲○○、地○○、寅○○、
    丑○○、己○○、申○○、丁○○所述遭詐欺過程觀之，對
    方均係藉由電話交談方式與渠等接洽、聯絡，彼此未曾謀面
    ，且查無其他證據足資證明被告等確有實際參與詐欺犯行。
    又依卷內事證，僅堪證明被告等單純將前開銀行金融帳戶交
    與不詳姓名年籍之成年男子、午○○，再由該不詳男子、午
    ○○所屬詐欺集團成員持之作為受騙者匯入款項之用，核其
    性質，應屬詐欺取財構成要件以外之協助行為。是被告未○○、亥○○○、壬○○、巳○○、癸○○、子○○均本於幫
    助意思而為犯罪構成要件以外之行為，至堪認定。
  (四)綜上，被告未○○、亥○○○、壬○○、巳○○、癸○○、
    子○○前揭幫助詐欺之犯行，均堪認定，本案事證明確，應
    分別依法論科。
三、論罪科刑
  (一)查詐欺集團成員就事實欄一（六）部分，向被害人丁○○施
    用詐術，被害人丁○○未陷於錯誤而匯款，核該詐欺集團成
    員所為詐欺取財犯行應屬未遂。核被告未○○、亥○○○、
    壬○○、巳○○、癸○○所為，均係犯刑法第30條第1 項前
    段、第339 條第1 項之幫助詐欺取財罪。核被告子○○所為
    ，係犯第30條第1 項前段、第339 條第3 項、第1 項之幫助
    詐欺取財未遂罪。被告未○○、亥○○○、壬○○、巳○○
    、癸○○、子○○僅係提供前開帳戶存摺、金融卡、密碼，
    並未實際參與詐欺過程，是其所為僅屬幫助詐欺集團成員詐
    欺取財犯罪之遂行，均應依刑法第30條第1 項前段、第2項
    規定論以幫助犯，並依正犯之刑度減輕其刑。被告未○○、
    亥○○○、壬○○、巳○○各以1 個提供帳戶之行為，同時
    幫助詐欺集團成員分別詐取多位被害人之財物，觸犯數個幫
    助詐欺取財之罪名，均為想像競合犯，皆應從一重處斷。又
    被告未○○前因搶奪、竊盜等案件，經本院以90年訴字第18
    17號、90年度易字第2893號、91年訴字第1177號分別判處有
    期徒刑3 年、1 年8 月、8 月，並經本院以93年度聲字第38
    2 號裁定應執行有期徒刑5 年確定，於94年11月16日縮短刑
    期假釋出監，95年7 月5 日假釋期滿未經撤銷視為執行完畢
    等情，有臺灣高等法院被告前案紀錄表在卷可按，是被告未
    ○○受有期徒刑執行完畢後，5 年內故意再犯本案有期徒刑
    以上之罪，為累犯，應依刑法第47條第1 項規定加重其刑，
    並先加後減。檢察官移送併辦（臺灣臺南地方法院檢察署98
    年度偵字第17392 號、99年度偵字第2180號被告巳○○部分
    ，臺灣高雄地方法院檢察署98年度偵字第35607 號、37657
    號被告亥○○○部分，臺灣高雄地方法院檢察署99年度偵緝
    字第1003號被告未○○部分），經核分別與被告巳○○、亥
    ○○○、未○○所犯原起訴幫助詐欺取財罪為同一案件，均
    為起訴效力所及，本院自應一併審理。審酌被告未○○、亥
    ○○○、壬○○、巳○○、癸○○幫助他人遂行財產犯罪，
    分別致被害人受有數千元至數萬元不等之損害，被告子○○
    則為幫助詐欺取財未遂，念及其等於犯後均坦承犯行，顯有
    悔意，兼衡其犯罪動機、手段、目的等一切情狀，認檢察官
    就被告亥○○○、壬○○、巳○○、癸○○均處有期徒刑5
    月，就被告子○○求處有期徒刑3 月，均屬過重，就被告未
    ○○處有期徒刑5 月應屬適當，爰分別量處如主文所示之刑
    ，並均諭知如易科罰金，以1000元折算1 日之折算標準。
  (二)末查被告子○○為75年4 月30日生，不曾因犯罪受有期徒刑
    以上刑之宣告，有臺灣高等法院被告前案紀錄表在卷可按，
    因年輕識淺，一時失慮，致犯本案幫助犯詐欺取財未遂罪，
    犯後坦承犯行，尚有悔意，是被告子○○經此偵、審程序，
    應已足促其警惕，信無再犯之虞，本院因認上開宣告之刑，
    均以暫不執行為適當，爰併予宣告緩刑2 年，以啟自新。
據上論斷，應依刑事訴訟法第273 條之1 第1 項、第299 條第1
項前段，刑法第30條第1 項前段、第2 項、第339 條第1 項、第
3 項、第55條、第47條第1 項、第41條第1 項前段、刑法第74條
第1 項第1 款，刑法施行法第1 條之1 ，判決如主文。
本案經檢察官丙○○到庭執行職務。
中    華    民    國    99    年    6     月    10    日
                  刑事第十五庭  法  官  楊國煜
如不服本判決，應於收受本判決10日內向本院提出上訴書狀，並
應敘述具體理由，如未敘述上訴理由者，應於上訴期間屆滿後20
日內補提理由書狀於本院（均須依他造當事人之人數附繕本）「
切勿逕送上級法院」。
以上正本證明與原本無異。
中    華    民    國    99    年    6     月    10    日
                                書記官  王芷鈴
附錄本判決論罪法條
刑法第30條
幫助他人實行犯罪行為者，為幫助犯。雖他人不知幫助之情者，
亦同。
幫助犯之處罰，得按正犯之刑減輕之。
刑法第339條
意圖為自己或第三人不法之所有，以詐術使人將本人或第三人之
物交付者，處5 年以下有期徒刑、拘役或科或併科1 千元以下罰
金。
以前項方法得財產上不法之利益或使第三人得之者，亦同。
前二項之未遂犯罰之。

司法院資訊處製作；財團法人民間司法改革基金會備份。
